---
title: "Presente y futuro de la ciencia de datos con R"
format: revealjs
editor: visual
chalkboard: true
---

Presente y futuro ~~de la ciencia de datos~~ del entorno y comunidad de ciencia de datos ~~con R~~ en equipos multilenguaje, multiplataforma, multidisciplinarios..... multiplicaci贸n 

## Chismes principales

::: incremental
-   El nuevo no tan nuevo **posit** く
-   Aprendizaje en equipos que involucran m谩s de una herramienta, o la revoluci贸n de **Quarto** 
-   Evidencia de cambio **astropy** ㄢ
-   Generando cambios en la sociedad **Data Trail** 
:::

# Que implica el cambio de nombre de Rstudio a posit

## Los nombres nos identifican y limitan

::: incremental
-   La ciencia de datos no se hace con una sola herramienta
-   Es la conjugaci贸n de ideas y propuestas
-   Salir del molde para abarcar a m谩s personas
-   Tranquilo, el IDE de RStudio se llama igual
:::

## Una imagen fresca

En palabras de J.J. Allaire y Hadley Wickham

*The R and RStudio communities have become something very special. We've helped people pose and answer difficult and consequential questions with data. We've built open source tools to make "code-first" data science accessible and approachable to millions of people, and established reproducibility as a baseline expectation for analysis and communication. And around all of this we've seen the development of an inclusive, supportive, diverse community, sincerely interested in empowering each other to do more.*

# La revoluci贸n de Quarto

## 驴Por que usar Quarto?

::: incremental
-   Esta bonita presentaci贸n est谩 echa en Quarto
-   Permite conjugar m煤ltiples lenguajes
-   Material did谩ctico sin tanta complicaci贸n
-   From 0 to magick
:::

## Un breve ejemplo

Primero carguemos unas librer铆as:

```{r }

# Funciones para manejo de tablas
if(!"tidyverse" %in% installed.packages()[,1]) install.packages("tidyverse")

# Un divertido dataset
if(!"gapminder" %in% installed.packages()[,1]) install.packages("gapminder")

# Lleva a tus tablas a otro nivel
if(!"gt" %in% installed.packages()[,1]) install.packages("gt")
```

```{r echo = TRUE}

# Funciones para manejo de tablas
library(tidyverse)

# Un divertido dataset
library(gapminder)

# Lleva a tus tablas a otro nivel
library(gt)
```

## Miremos los datos

```{r}

gapminder


```

```{r echo=TRUE,eval=FALSE}
?gapminder
```

## Tuneemos una breve tabla de resumen

```{r }
gapminder %>% 
  group_by(continent) %>% 
  summarise(across(.cols = c(pop,gdpPercap),.fns = sum)) %>% 
  rename(Continente = continent,
         Poblaci贸n = pop,
         `PIN per capita` = gdpPercap) %>% 
  gt()
```

## C贸digo completo

```{r  eval = FALSE, echo = TRUE}
gapminder %>% 
  group_by(continent) %>% 
  summarise(across(.cols = c(pop,gdpPercap),.fns = sum)) %>% 
  rename(Continente = continent,
         Poblaci贸n = pop,
         `PIN per capita` = gdpPercap) %>% 
  gt()
```

## Agrupando

```{r eval = FALSE, echo = TRUE,`code-line-numbers`="2-3"}
gapminder %>% 
  group_by(continent) %>% 
  summarise(across(.cols = c(pop,gdpPercap),.fns = sum)) %>% 
  rename(Continente = continent,
         Poblaci贸n = pop,
         `PIN per capita` = gdpPercap) %>% 
  gt()
```

## Renombrando

```{r eval = FALSE, echo = TRUE,`code-line-numbers`="4-6"}
gapminder %>% 
  group_by(continent) %>% 
  summarise(across(.cols = c(pop,gdpPercap),.fns = sum)) %>% 
  rename(Continente = continent,
         Poblaci贸n = pop,
         `PIN per capita` = gdpPercap) %>% 
  gt()
```

## Tabla bonita

```{r eval = FALSE, echo = TRUE, `code-line-numbers`="7"}
gapminder %>% 
  group_by(continent) %>% 
  summarise(across(.cols = c(pop,gdpPercap),.fns = sum)) %>% 
  rename(Continente = continent,
         Poblaci贸n = pop,
         `PIB per capita` = gdpPercap) %>% 
  gt()
```

## Por 煤ltimo un gr谩fico

```{r}

gapminder_2007 <- gapminder %>% 
  filter(year == 2007) %>% 
  mutate(pop = pop/1e6,
         label = if_else(country == "Ecuador",
                         true = "Ecuador",
                         false = NA_character_))

 
ggplot(data = gapminder_2007,
       mapping = aes(x = pop,
                     y = gdpPercap,
                     color = continent)
       
       ) +
  geom_point() +
  geom_text(aes(label = label), color = "black",show.legend = FALSE) +
  scale_color_viridis_d() +
  theme_minimal() +
  theme(legend.position = "bottom")
```

# Repasemos el c贸digo

## Filtro

```{r  eval = FALSE, echo = TRUE,`code-line-numbers`="2"}
gapminder_2007 <- gapminder %>% 
  filter(year == 2007) %>% 
  mutate(pop = pop/1e6,
         label = if_else(country == "Ecuador",
                         true = "Ecuador",
                         false = NA_character_))

 

```

## Unas transformaciones

```{r  eval = FALSE, echo = TRUE,`code-line-numbers`="3-6"}
gapminder_2007 <- gapminder %>% 
  filter(year == 2007) %>% 
  mutate(pop = pop/1e6,
         label = if_else(country == "Ecuador",
                         true = "Ecuador",
                         false = NA_character_))

 

```

# Ahora el gr谩fico

## Variables generales

```{r eval = FALSE, echo = TRUE, `code-line-numbers`="1-6"}
ggplot(data = gapminder_2007,
       mapping = aes(x = pop,
                     y = gdpPercap,
                     color = continent)
       
       ) +
  geom_point() +
  geom_text(aes(label = label), color = "black",show.legend = FALSE) +
  scale_color_viridis_d() +
  theme_minimal() +
  theme(legend.position = "bottom")
```

## Dos que tres layers

```{r eval = FALSE, echo = TRUE, `code-line-numbers`="7-8"}
ggplot(data = gapminder_2007,
       mapping = aes(x = pop,
                     y = gdpPercap,
                     color = continent)
       
       ) +
  geom_point() +
  geom_text(aes(label = label), color = "black",show.legend = FALSE) +
  scale_color_viridis_d() +
  theme_minimal() +
  theme(legend.position = "bottom")
```

## Tuneando el gr谩fico

```{r eval = FALSE, echo = TRUE, `code-line-numbers`="9-11"}
ggplot(data = gapminder_2007,
       mapping = aes(x = pop,
                     y = gdpPercap,
                     color = continent)
       
       ) +
  geom_point() +
  geom_text(aes(label = label), color = "black",show.legend = FALSE) +
  scale_color_viridis_d() +
  theme_minimal() +
  theme(legend.position = "bottom")
```

## DataTrail y una sociedad m谩s justa

https://www.datatrail.org/datatrail
